臺灣雲林地方法院刑事判決
111年度訴字第88號
公  訴  人  臺灣雲林地方檢察署檢察官
被      告  林秋合


指定辯護人  本院公設辯護人郭雅琳  
上列被告因違反槍砲彈藥刀械管制條例等案件，經檢察官提起公
訴（110年度偵字第9517號），本院判決如下：
    主  文
林秋合犯恐嚇危害安全罪，處有期徒刑伍月，如易科罰金，以新
臺幣壹仟元折算壹日；又未經許可持有非制式手槍，處有期徒刑
壹年拾月，併科罰金新臺幣柒萬元，罰金如易服勞役，以新臺幣
壹仟元折算壹日，扣案非制式手槍壹支（含彈匣貳個，槍枝管制
編號0000000000）、子彈貳拾玖顆均沒收之。
    事  實
一、林秋合明知可發射子彈具有殺傷力之非制式手槍及子彈，係
    屬槍砲彈藥刀械管制條例所列管之物品，非經中央主管機關
    許可，不得持有，其竟於民國110年11月間某日，未經許可
    ，基於非法持有非制式手槍及子彈之犯意，在雲林縣○○市○○
    路000號3樓C01室林彥辰租屋處，向林彥辰（另案經檢察官
    起訴）借得非制式手槍1支（含彈匣2個，槍枝管制編號0000
    000000）及子彈47顆，而持有之，並將之藏放在其住處內。
    嗣於同年12月15日上午11時30分許，林秋合攜帶上揭槍彈在
    雲林縣○○鄉○○000號鄭智彥住處內，見鄭建暉、鄭汶示前來敲
    門找鄭智彥，經屋內綽號「阿明」之男子應門稱鄭智彥不在
    ，惟鄭建暉、鄭汶示仍要求開門，詎林秋合竟基於恐嚇危害
    安全之犯意，持該槍隔窗向鄭建暉、鄭汶示揮舞，並恫稱：
    「不然想怎樣（臺語)」等語，鄭建暉、鄭汶示見狀則撿拾木
    棍破窗，並踹門入內，林秋合隨即自後門逃跑，鄭建暉、鄭
    汶示則追逐至後門巷內時，林秋合為逃脫而接續前恐嚇危害
    安全犯意，持該槍朝後方射擊3發（鄭建暉、鄭汶示均未受
    傷），均致鄭建暉、鄭汶示心生恐懼，危害於鄭建暉、鄭汶
    示之生命及身體安全。隨後經鄭建暉、鄭汶示聯手奪下林秋合
    持有之槍彈，並報警到場扣得手槍1支、子彈44顆、已擊發
    之彈殼3顆及彈頭2顆等物。
二、案經鄭建暉、鄭汶示訴由雲林縣警察局斗六分局報告臺灣雲
    林地方檢察署檢察官偵查起訴。
    理  由
一、關於證據能力方面：按被告以外之人於審判外之陳述，雖不
    符刑事訴訟法第159條之1至之4之規定，而經當事人於審判
    程序同意作為證據，法院審酌該言詞陳述或書面陳述作成時
    之情況，認為適當者，亦得為證據，同法第159條之5第1 項
    定有明文。其立法意旨在於傳聞證據未經當事人之反對詰問
    予以核實，原則上係予排除，惟若當事人已放棄對原供述人
    之反對詰問權，於審判程序中表明同意該等傳聞證據可作為
    證據，基於證據資料愈豐富，愈有助於真實發見之理念，並
    尊重當事人對傳聞證據之處分權，且強化言詞辯論主義，使
    訴訟程序進行順暢，此時，法院自可承認該傳聞證據之證據
    能力。查本判決所引被告以外之人之言詞或書面陳述，均經
    檢察官、被告及辯護人同意供為證據使用（本院卷第229頁
    至第230頁），本院審酌該等供述證據之作成及取得之狀況
    ，未見違法或不當取證之情事，且為證明被告犯罪事實存否
    所必要，以之作為證據，認屬適當，復經本院於審判期日就
    上開證據依法進行調查、辯論，依刑事訴訟法第159條之5 
    規定，均具有證據能力。
二、認定犯罪事實所憑之證據及理由：訊據被告對於上揭犯罪事
    實，業於警詢筆錄、檢察官訊問及本院訊問、審判中坦承不
    諱（偵9517號卷第17頁至第23頁、第187頁至第205頁；本院
    聲羈193卷第19頁至第23頁；本院卷第75頁至第80頁、第221
    頁至第232頁、第381頁），核與證人即告訴人鄭建暉、鄭汶
    示於警詢筆錄、檢察官訊問筆錄中證述情節大致相符（偵95
    17號卷第25頁至第28頁、第33頁至第36頁、第169頁至第179
    頁）。又被告所持有之上揭非制式手槍及子彈，經警查獲後
    ，將該槍彈送往內政部警政署刑事警察局鑑定結果，認送鑑
    手槍1支（含彈匣2個，槍枝管制編號0000000000），係非制
    式手槍，由土耳其ATAK ARMS廠ZORAKI 925-TD型空包彈槍組
    裝已貫通之金屬槍管而成，擊發功能正常，可供擊發適用子
    彈使用，認具殺傷力；又送鑑子彈44顆，認均係非制式子彈
    ，由口徑9mm制式空包彈組合直徑約8.8mm金屬彈頭而成，採
    樣15顆試射，均可擊發，認具殺傷力等情，有內政部警政署
    刑事警察局111年1月7日刑鑑字第1108046854號鑑定書（偵9
    517號卷第355頁至第362頁）附卷可稽。此外，復有雲林縣
    警察局斗六分局扣押筆錄、扣押物品目錄表、扣押物品收據
    各1份（偵9517號卷第41頁至第55頁）、雲林縣警察局指認
    犯罪嫌疑人紀錄表2份（偵9517號卷第29頁至第31頁、第37
    頁至第39頁）、雲林縣警察局槍枝性能檢測報告表及槍枝初
    步檢視照片5張、斗六分局刑案現場照片14張（偵9517號卷
    第63頁至第83頁）、雲林縣警察局斗六分局扣押物品清單2
    份、扣押物品照片4張(111年度槍保字第10號、111年度彈保
    字第9號，本院卷第137頁至第139頁、第147頁至第149頁)、
    臺灣雲林地方檢察署扣押物品清單(111年度保管檢字第96號
    編號2-1、2-2號，本院卷第157至第159頁)在卷可參，並有
    扣案之非制式手槍1支（含彈匣2個，槍枝管制編號00000000
    00號）、子彈44顆（已試射15顆）、彈殼3顆、彈頭2顆等物
    可證，核與被告前述任意性自白相符，堪信為真實，故被告
    犯行事證明確，足以認定。
三、論罪科刑之理由：
  ㈠按具有殺傷力之非制式手槍及子彈，依槍砲彈藥刀械管制條
    例第4條第1項第1款、第2款、第5條之規定，均為非經中央
    主管機關許可，不得持有之違禁物。故核被告所為，係犯刑
    法第305條之恐嚇危害安全罪、槍砲彈藥刀械管制條例第7條
    第4項之未經許可持有非制式手槍罪、同條例第12條第4項之
    未經許可持有子彈罪。又被告以一行為同時非法持有非制式
    手槍及子彈，而觸犯上開二罪，為想像競合犯，應依刑法第
    55條規定，從一重之未經許可持有非制式手槍罪處斷；又被
    告以一行為同時恐嚇告訴人鄭建暉、鄭汶示，而觸犯同一恐
    嚇危害安全罪，為想像競合犯，應依刑法第55條規定，從一
    重處斷。被告所犯上揭未經許可持有非制式手槍罪、恐嚇危
    害安全罪之犯意各別，行為互異，應分論併罰。
　㈡按槍砲彈藥刀械管制條例第18條第4項前段規定「犯本條例之
    罪，於偵查或審判中自白，並供述全部槍砲、彈藥、刀械之
    來源及去向，因而查獲或因而防止重大危害治安事件之發生
    者，減輕或免除其刑。」依其犯罪型態，兼有來源及去向者
    ，固應供述全部之來源及去向，始符合上開規定。但其犯罪
    行為，僅有來源而無去向，或僅有去向而無來源者，祇要供
    述全部來源，或全部去向，因而查獲或因而防止重大危害治
    安事件之發生時，即符合減輕或免除其刑之規定，並非謂該
    犯罪行為，必須兼有來源及去向，始有該條項之適用。否則
    情節較重者（兼有來源及去向），合於減免之規定，情節較
    輕者（僅有來源而無去向，或僅有去向而無來源），反而不
    合於減免之規定，豈不造成輕重失衡（參見最高法院103年
    度台上字第294號刑事判決意旨及103年度第2次刑事庭會議
    決議意旨）。查被告於偵查及審判中均自白其犯行，並供述
    其非法持有之槍彈來源，因而查獲林彥辰等情，有臺灣雲林
    地方檢察署111年5月9日雲檢原信111偵2023字第1119012869
    號函及同署檢察官111年度偵字第2023、2535號起訴書、雲
    林縣警察局斗六分局111年5月10日雲警六偵字第1110010136
    號函及刑事案件報告書(本院卷第301頁至第311頁)在卷可參
    ，合於槍砲彈藥刀械管制條例第18條第4項前段之減刑事由
    ，惟酌情無免除其刑之必要，自應依法減輕其刑。
　㈢爰審酌被告無故持有具有殺傷力之槍枝及子彈，且用以向他
    人示警及開槍，易造成民眾生命、財產之重大損失，對於社
    會治安危害頗大，本不宜輕縱，惟被告持有槍彈之原由，據
    其供稱係因其於110年9月間，在其住處遭他人持槍強盜及毆
    打，現仍在另案（本院111年度訴字第260號）審理中，其為
    求防身，始向他人借用槍彈等情，另其於本案查獲時，曾遭
    他人毆打成傷，致受有右側髕骨骨折、左手第1、3指指骨骨
    折及四肢多處擦挫傷等傷害，有其提出之國立臺灣大學醫學
    院附設醫院雲林分院診斷證明書影本1份在卷可參（偵9517
    卷第57頁），復酌其持有槍彈之種類、數量及對社會治安之
    危害程度，暨其前科素行之內容及執行情形（詳見臺灣高等
    法院被告前案紀錄表）。又其已離婚，育有3名子女，親子
    關係融洽，現與女友同住，其學歷為高職肄業，曾經營遊戲
    娛樂業，現開設茶行，經濟狀況小康。再其於本案犯後坦承
    犯行，並供述全部槍彈來源，因而查獲提供槍彈之人，犯後
    態度良好，頗有悔意等一切情狀，並參考公訴人、被告及辯
    護人之量刑意見，分別量處如主文所示之刑，並就得易科罰
    金及所處罰金部分，均諭知易科罰金及易服勞役之折算標準
    ，以勵自新。
四、沒收部分：扣案非制式手槍1支（含彈匣2個，槍枝管制編號
    0000000000）、子彈29顆，均屬違禁物，應依刑法第38條第
    1項規定，宣告沒收之。至於現場扣案之彈殼3顆及彈頭2顆
    及試射所餘之彈殼、彈頭，均不具殺傷力，亦非違禁物，均
    不另宣告沒收。
五、不另為無罪諭知部分：
  ㈠公訴意旨另以被告基於非法持有非制式手槍及子彈之犯意，
    於107年1月間某日，在雲林縣斗六市受天宮附近，以不詳代價，
    向真實姓名不詳綽號「九支」之成年男子，購得上揭槍彈後，
    將之隨身攜帶，迄至110年12月15日上午11時50分許，在莿桐
    鄉ＯＯ000號鄭智彥住處，因遭告訴人鄭建暉、鄭汶示聯手奪下
    被告持有之槍彈，並報警查獲等情，因認被告係自107年1月
    間某日起，即涉有槍砲彈藥刀械管制條例第7條第4項之未經
    許可持有非制式手槍罪、同條例第12條第4項之未經許可持
    有子彈罪嫌等情。
　㈡按不能證明被告犯罪者，應諭知無罪之判決，刑事訴訟法第3
    01條第1項定有明文。又認定不利於被告之事實，須依積極
    證據，苟積極證據不足為不利於被告事實之認定時，即應為
    有利於被告之認定，更不必有何有利之證據；另認定犯罪事
    實所憑之證據，雖不以直接證據為限，間接證據亦包括在內
    ，然而無論直接或間接證據，其為訴訟上之證明，須於通常
    一般之人均不致有所懷疑，而得確信為真實之程度者，始得
    據為有罪之認定，倘其證明尚未達於此一程度，而有合理性
    懷疑存在時，即不得遽為被告犯罪之認定。再按刑事訴訟法
    第161條第1項規定：檢察官就被告犯罪事實，應負舉證責任
    ，並指出證明之方法。因此，檢察官對於起訴之犯罪事實，
    應負提出證據及說服之實質舉證責任。倘其所提出之證據，
    不足為被告有罪之積極證明，或其指出證明之方法，無從說
    服法院以形成被告有罪之心證，基於無罪推定之原則，自應
    為被告無罪判決之諭知（參見最高法院30年上字第816號、7
    6年台上字第4986號、92年台上字第128號判決意旨）。復按
    刑事訴訟法第156條第2項規定，被告雖經自白，仍應調查其
    他必要之證據，以察其是否與事實相符，立法目的乃欲以補
    強證據擔保自白之真實性；亦即以補強證據之存在，藉之限
    制自白在證據上之價值，而所謂補強證據，則指除該自白本
    身外，其他足資以證明自白之犯罪事實確具有相當程度真實
    性之證據而言，雖其所補強者，非以事實之全部為必要，但
    亦須因補強證據與自白之相互利用，而足使犯罪事實獲得確
    信者，始足當之（參見最高法院74年台覆字第10號判決意旨
    ）。　
　㈢查被告持有經查獲之槍彈，係其於110年11月間某日，在斗六
    市○○路000號3樓C01室林彥辰租屋處，向林彥辰借得之物，
    業據認定如上，並有臺灣雲林地方檢察署111年5月9日雲檢
    原信111偵2023字第1119012869號函及同署檢察官111年度偵
    字第2023、2535號起訴書、雲林縣警察局斗六分局111年5月
    10日雲警六偵字第1110010136號函及刑事案件報告書(本院
    卷第301頁至第311頁)在卷可參，是其前於警詢及檢察官訊
    問時供述之情節即屬有誤，難認可採。故本件依調查證據之
    結果，並無積極證據足以證明被告涉有公訴意旨所指其於11
    0年11月間「前」之被訴未經許可持有非制式手槍及子彈犯
    行（即107年1月間某日至110年11月間某日），而檢察官就此
    起訴之犯罪事實所提出之證據，不足為被告有罪之積極證明
    ，亦未達「通常一般之人均不致有所懷疑，而得確信其為真
    實之程度」，揆諸前揭說明，基於無罪推定之原則，不能證
    明被告犯罪，自應就此部分，為其無罪判決之諭知。惟因公
    訴意旨認被告就此部分與前揭有罪之非法持有非制式手槍及
    子彈犯行部分為實質上一罪關係，爰不另為無罪之諭知。
六、依刑事訴訟法第299條第1項前段判決如主文。
本案經檢察官段可芳提起公訴，檢察官蔡如琳到庭執行職務。
中　　華　　民　　國　　111 　年　　6 　　月　　16　　日
                  刑事第三庭  審判長  法  官   吳基華

                                      法  官   蔡美華

                                      法  官   蘇珈漪

以上正本證明與原本無異。
如不服本判決應於收受判決後20日內向本院提出上訴書狀，並應
敘述具體理由；其未敘述上訴理由者，應於上訴期間屆滿後20日
內向本院補提理由書（均須按他造當事人之人數附繕本）。「切
勿逕送上級法院」。
                                      書記官   金雅芳
中　　華　　民　　國　　111 　年　　6 　　月　　16　　日
附記論罪法條全文：
槍砲彈藥刀械管制條例第7條
未經許可，製造、販賣或運輸制式或非制式火砲、肩射武器、機
關槍、衝鋒槍、卡柄槍、自動步槍、普通步槍、馬槍、手槍或各
類砲彈、炸彈、爆裂物者，處無期徒刑或7年以上有期徒刑，併
科新臺幣3千萬元以下罰金。
未經許可，轉讓、出租或出借前項所列槍砲、彈藥者，處無期徒
刑或5年以上有期徒刑，併科新臺幣1千萬元以下罰金。
意圖供自己或他人犯罪之用，而犯前二項之罪者，處死刑或無期
徒刑；處徒刑者，併科新臺幣5千萬元以下罰金。
未經許可，持有、寄藏或意圖販賣而陳列第1項所列槍砲、彈藥
者，處5年以上有期徒刑，併科新臺幣1千萬元以下罰金。
意圖供自己或他人犯罪之用，以強盜、搶奪、竊盜或其他非法方
法，持有依法執行公務之人所持有之第1項所列槍砲、彈藥者，
得加重其刑至二分之一。
第1項至第3項之未遂犯罰之。
槍砲彈藥刀械管制條例第12條
未經許可，製造、販賣或運輸子彈者，處1年以上7年以下有期徒
刑，併科新台幣500萬元以下罰金。
未經許可，轉讓、出租或出借子彈者，處6月以上5年以下有期徒
刑，併科新台幣300萬元以下罰金。
意圖供自己或他人犯罪之用，而犯前二項之罪者，處3年以上10
年以下有期徒刑，併科新台幣700萬元以下罰金。
未經許可，持有、寄藏或意圖販賣而陳列子彈者，處5年以下有
期徒刑，併科新台幣300萬元以下罰金。
第1項至第3項之未遂犯罰之。
中華民國刑法第305條
以加害生命、身體、自由、名譽、財產之事恐嚇他人，致生危害
於安全者，處2年以下有期徒刑、拘役或9千元以下罰金。